臺灣高等法院刑事判決　　　　　　　　99年度上訴字第3894號
上　訴　人
即　被　告　林慶珠
選任辯護人　黃教倫律師
上列上訴人因誣告案件，不服台灣板橋地方法院九十八年度訴字
第三九六三號，中華民國九十九年九月十五日第一審判決（起訴
案號：台灣板橋地方法院檢察署九十八年度偵字第二三五七四號
），提起上訴，本院判決如下：
    主  文
上訴駁回。
林慶珠緩刑肆年。
    事  實
一、緣林慶珠前曾向林森木多次借款，惟因雙方對於借款償還與
    否各執一詞而衍生債權債務之民事糾紛。然而：
  (一)林慶珠明知林森木並未擅自以其名義而偽造簽發票號004108
    號（以下簡稱Ａ本票）、票號004109號（以下簡稱Ｂ本票）
    且票面金額各為新臺幣（下同）十萬元之本票二紙（Ａ、Ｂ
    本票之發票日、到期日等詳如附表一所示），而係林慶珠本
    人簽發Ａ、Ｂ本票後交予林森木，供作其向林森木借款之擔
    保及憑證。嗣林森木先後於民國八十九年十一月二十三日、
    九十一年十一月十九日，持前揭Ａ、Ｂ本票向臺灣臺北地方
    法院（下簡稱臺北地院）聲請裁定准予強制執行而行使之（
    Ａ本票經臺北地院以八十九年票字第三九四三０號民事裁定
    准予強制執行、Ｂ本票經臺北地院以九十一年票字第五二三
    二三號民事裁定准予強制執行）。詎林慶珠竟意圖使林森木
    受刑事追訴，基於誣告之犯意，於九十二年四月十五日，至
    臺灣基隆地方法院檢察署（下稱基隆地檢署）告訴，誣告林
    森木偽造前揭本票二紙並行使之，涉犯偽造有價證券罪嫌（
    基隆地檢署九十二年度偵字第一四一一號），嗣經基隆地檢
    署檢察官呈請臺灣高等法院檢察署檢察長令移轉臺灣板橋地
    方法院檢察署〈下稱板橋地檢署〉檢察官偵查後；其承前揭
    誣告之犯意，於同年六月三日，至板橋地檢署接受檢察官偵
    訊時，仍誣告林森木偽造前開本票並行使之，涉犯偽造有價
    證券罪嫌，經板橋地檢署檢察官以九十二年度偵字第九八六
    二號、九十二年度偵續字第三二六號、九十三年度偵續一字
    第四五號、九十三年度偵續二字第一七號偵查後並無證據足
    認Ａ、Ｂ本票係林森木所偽造而為不起訴處分，末經臺灣高
    等法院檢察署以九十四年度上聲議字第五七四號駁回再議而
    確定，始查悉上情。
  (二)又林慶珠明知林森木並未於九十二年五月間，在不詳地點，
    偽刻「林慶珠」印章，再冒用其名義並蓋用該偽造之「林慶
    珠」印章而偽造存證信函一份（惟前開存證信函原本係於臺
    北地院審理九十年度簡上字第五六四號確認本票債權不存在
    之民事案件時，由林慶珠於九十年十二月六日寄交予法院）
    ，詎林慶珠竟意圖使林森木受刑事追訴，基於誣告之犯意，
    於九十二年七月三十一日（起訴書誤載為「九十三年間」，
    茲予更正）至板橋地檢署告訴，誣告林森木偽刻上開印章、
    偽造上開存證信函並行使之，涉犯偽造私文書罪嫌（板橋地
    檢署九十二年度他字第二四六一號），嗣經板橋地檢署檢察
    官以九十三年度偵字第三四一六號、九十三年度偵續字第二
    二五號偵查後認系爭存證信函係林慶珠自行檢具寄發予臺北
    地院，並無其他證據足資證明林森木有何偽造文書罪嫌而為
    不起訴處分，末經臺灣高等法院檢察署以九十四年度上聲議
    字第五七三號駁回再議而確定，始得悉上情。
二、案經林森木訴由板橋地檢署檢察官偵查起訴。
    理  由
壹、程序方面：
    按被告以外之人於審判外之言詞或書面陳述，除法律有規定
    者外，不得作為證據；又被告以外之人於審判外之陳述，雖
    不符合同法第一百五十九條之一至第一百五十九條之四之規
    定，但經當事人於審判程序同意作為證據，法院審酌該言詞
    陳述或書面陳述作成時之情況，認為適當者，亦得為證據。
    當事人、代理人或辯護人於法院調查證據時，知有第一百五
    十九條第一項不得為證據之情形，而未於言詞辯論終結前聲
    明異議者，視為有前項之同意，刑事訴訟法第一百五十九條
    第一項及第一百五十九條之五分別定有明文。本判決下列所
    引用之各該被告以外之人於審判外之陳述（包含書面陳述）
    ，雖屬傳聞證據，惟當事人於本院審判期日中表示同意作為
    證據方法而不予爭執，本院審酌上開證據資料製作時之情況
    ，尚無違法不當及證明力明顯過低之瑕疵，亦認為以之作為
    證據應屬適當。揆諸前開規定，爰依刑事訴訟法第一百五十
    九條之五規定，認前揭證據資料均有證據能力，先予敘明。
貳、實體方面：
一、訊據上訴人即被告林慶珠固坦認與告訴人林森木間曾有債權
    債務關係，並於前開時間，至基隆地檢署及板橋地檢署對林
    森木提出上揭偽造有價證券及行使偽造私文書罪嫌之告訴等
    事實，惟矢口否認有誣告之犯行，辯稱：二張本票不是我親
    自開的，存證信函的印章是林森木偷我的印章去蓋的，有他
    具狀台北地院九十二年七月五日具狀人的資料，我才知道根
    本不是我做的云云（詳本院卷第二七頁）。經查：
  (一)被告前向告訴人林森木借貸多筆款項，而告訴人於八十九年
    十一月二十三日、九十一年十一月十九日，持前揭Ａ、Ｂ本
    票向臺北地院聲請裁定准予強制執行而行使之，且Ａ本票經
    臺北地院以八十九年票字第三九四三０號民事裁定准予強制
    執行，及Ｂ本票經臺北地院以九十一年票字第五二三二三號
    民事裁定准予強制執行；然Ａ本票經法院裁定准予強制執行
    後，被告於八十九年十二月十三日向臺北地院提起確認本票
    債權不存在之訴（即八十九年北簡字第一六三二三號），並
    主張其已於八十八年七月二十三日還清該筆款項，嗣經臺北
    地院審理後認被告與告訴人間確有多筆金錢借貸關係，被告
    亦有還款多筆之紀錄，但不足以證明被告就該筆本票票款十
    萬元業已完全清償，而判決被告敗訴後，被告仍於九十年八
    月二十八日具狀提起上訴（即九十年度簡上字第五六四號）
    ，經臺北地院審理後認被告自認積欠告訴人多筆款項，金額
    合計一百一十萬元，實際清償之本金數額，扣除利息部分後
    應為八十萬八千元，且無證據足資證明被告業已全部清償完
    畢，而判決駁回上訴確定；以及Ｂ本票經法院裁定准予強制
    執行後，被告於九十二年一月二日向臺北地院遞狀提起確認
    本票債權不存在之訴（即九十二年北簡字第一四三三號），
    並主張其已於八十八年七月二十三日還清該筆款項，嗣經臺
    北地院審理後認被告與告訴人間確有多筆金錢借貸關係，被
    告亦有還款多筆之紀錄，但不足以證明被告就該筆本票票款
    十萬元業已完全清償，而判決被告敗訴，被告於九十三年二
    月六日（該民事上訴狀誤載為「九十二年二月六日」）具狀
    提起上訴（即九十三年度簡上字第一五五號），仍主張該筆
    款項已於八十八年七月二十三日清償完畢，經臺北地院審理
    後認被告向告訴人借款總額一百一十萬元，且已清償八十萬
    八千元，而被告於八十八年七月二十三日匯款三十萬元予告
    訴人已列入前開八十萬八千元中，並無證據足資證明被告業
    已全部清償借款完畢，而判決駁回上訴確定等情，業經原審
    調閱前開卷宗查核無訛，並為被告所不爭執，是以，前開事
    實，洵堪認定屬實。
  (二)又被告於九十二年四月十五日、同年六月三日，至基隆地檢
    署及板橋地檢署，以告訴人偽造前揭本票並行使之，而涉犯
    偽造有價證券罪嫌為由提出告訴，嗣經板橋地檢署檢察官以
    九十二年度偵字第九八六二號、九十二年度偵續字第三二六
    號、九十三年度偵續一字第四五號、九十三年度偵續二字第
    一七號為不起訴處分，末經臺灣高等法院檢察署以九十四年
    度上聲議字第五七四號駁回再議而確定；以及於九十二年七
    月三十一日至板橋地檢署，以告訴人偽刻上開印章、偽造上
    開存證信函並行使之，而涉犯偽造私文書罪嫌（板橋地檢署
    九十二年度他字第二四六一號）為由提出告訴，嗣經板橋地
    檢署檢察官以九十三年度偵字第三四一六號、九十三年度偵
    續字第二二五號為不起訴處分，末經臺灣高等法院檢察署以
    九十四年度上聲議字第五七三號駁回再議而確定等情，業據
    被告坦認屬實，並核與告訴人指訴之情節相符，且有前開偵
    查卷宗在卷可證，是前揭事實，亦堪認定。
  (三)本案應予審酌被告是否明知前開Ａ、Ｂ本票並非告訴人所偽
    造而仍提出告訴？及被告是否明知系爭存證信函並非告訴人
    所偽造而仍提出告訴？茲分述如下：
  1.就前開Ａ、Ｂ本票並非告訴人所偽造，而係被告所簽發乙節
    ，此經將Ａ本票原件與被告平日所寫筆跡資料（匯款申請書
    、本票）、答辯狀原件（林森木字跡）送請鑑驗，以歸納分
    析、特徵比對方法鑑定結果認：Ａ本票原件上發票人欄所寫
    「林慶珠」簽名字跡與被告平日所寫筆跡資料（匯款申請書
    、本票）上匯款人欄、發票人欄所寫「林慶珠」簽名字跡，
    兩者簽名筆劃特徵相同，而與答辯狀原件上林森木字跡筆劃
    特徵不同，此有法務部調查局九十二年七月七日調科貳字第
    ０九二００二一五二二０號鑑定通知書一份在卷可證（詳偵
    字第九八六二號影卷第二九頁反面）；以及經將Ｂ本票原件
    與板橋地檢署九十三年度偵續一字第四五號卷第一九０至一
    九四頁被告本人所寫之匯款申請書、板橋地檢署九十二年度
    偵字第九八六二號卷第五七至六二、八五至九０頁林森木所
    寫的答辯狀送請鑑驗，以歸納分析、特徵比對方法鑑定結果
    認：Ｂ本票原件上發票人欄所寫「林慶珠」筆跡與板橋地檢
    署九十三年度偵續一字第四五號卷第一九０至一九四頁被告
    本人所寫之匯款申請書筆跡筆劃特徵相同，而與板橋地檢署
    九十二年度偵字第九八六二號卷第五七至六二、八五至九０
    頁林森木所寫的答辯狀筆跡筆劃特徵不同，此有法務部調查
    局九十三年九月二十二日調科貳字第０九三００三七二五九
    ０號鑑定通知書一份在卷可稽（詳偵續一字第四五號影卷第
    一００頁反面至一０一頁反面）。而前開檢送鑑驗之文書資
    料均係被告平日所書寫之匯款申請書，並非被告於民事庭當
    庭書寫之筆跡，則被告辯稱：民事法官要求伊照著本票之字
    跡去寫，故調查局的鑑定有誤云云，即屬無據。況被告於九
    十年三月十五日民事言詞辯論庭訊問時供稱：（問：你主張
    票〈即Ａ本票〉不是你簽的，還是已經還款了？）我已經還
    三十萬了等語（詳臺北地院八十九年北簡一六三二三號影卷
    第四六頁），及於九十一年九月二十五日言詞辯論庭訊問時
    供稱：（法官提示原審卷第五三頁本票〈即Ａ本票〉）這張
    本票沒有蓋章，好像不是我簽的；（法官當庭請上訴人即被
    告書寫姓名）這張本票確實是我簽的等語（詳臺北地院九十
    年度簡上字第五六四號卷第六九至七０頁），以及被告於九
    十二年二月十三日答辯狀稱：八十八年二月二十七日本人有
    簽發一張本票金額是十萬元正，但八十八年七月二十三本人
    於一信匯款給林森木、金額是三十萬元正等語（詳臺北地院
    九十二年北簡一四三三號影卷第二五至二六頁），足認被告
    於民事庭訊問時業已坦認伊簽發本票等語，堪予採信。是被
    告事後空言否認伊簽發Ａ、Ｂ本票云云，顯屬推諉卸責之詞
    ，自不足採信。至內政部警政署刑事警察局九十年二月十二
    日（九０）刑鑑字第一四七五四號函（詳臺北地院八十九年
    北簡一六三二三號影卷第四０頁）雖認Ａ本票之簽名筆跡與
    被告本人簽名筆跡難認定，但其無法鑑定之原因係以兩者之
    簽名筆跡書寫方式不同，即Ａ本票係以橫式書寫，但併同送
    請鑑驗之被告在報到單、庭寫之簽名筆跡係以直式書寫，致
    無法鑑定，並非遽認Ａ本票非被告所簽發，自難逕採為有利
    於被告之認定。另被告辯稱：前開本票上並無伊的印章，與
    伊簽發票據時會蓋章之方式不同，顯係偽造云云。然被告於
    臺北地院九十二年北簡字第一四三三號九十二年六月十三日
    民事聲請本票偽造請求鑑定狀所附之票號TH0000000號、 面
    額十萬元、發票日九十年三月二十七日、到期日八十八年四
    月二十七日之本票一紙（詳臺北地院九十二年北簡字第一四
    三三號影卷第八八頁），被告坦認該紙本票係伊所簽發明確
    ，惟觀諸該紙本票發票人欄亦僅有被告簽名，並無用印，則
    被告前開辯解，是否屬實，顯有可疑。是以，Ａ、Ｂ本票確
    係被告所簽發無訛，被告對告訴人提出之前開告訴顯有不實
    。則前開Ａ、Ｂ本票既係被告所簽發，被告顯然知悉此情，
    卻仍向基隆地檢署、板橋地檢署對告訴人提出偽造有價證券
    之告訴，足認其有意圖使告訴人受刑事追訴處罰之主觀犯意
    。
  2.又就系爭存證信函並非告訴人所偽造，而係於臺北地院審理
    九十年度簡上字第五六四號確認本票債權不存在之民事案件
    時，由被告於九十年十二月六日寄交予法院，經法官於同年
    月十七日批示附卷乙節，業經原審調閱臺北地院九十年度簡
    上字第五六四號民事卷宗查核屬實。可知系爭存證信函原本
    （即臺北地院九十年度簡上字第五六四號影卷第二一頁）係
    被告九十年十二月六日寄交之資料乙袋，並檢附票據說明及
    金額計算清單各一份（見同影卷第二二至二三頁），況揆諸
    該存證信函及所檢附之資料均指稱被告已清償告訴人利息二
    十四萬元、告訴人溢收利息十萬二千七百二十元，核與被告
    於該民事案件審理時所為之主張相同，苟告訴人偽造系爭存
    證信函者，何以該存證信函及票據說明、金額計算清單均與
    被告於該民事案件之主張相同而有利於被告？且被告亦於原
    審審理時供稱：該存證信函後面附件二張是伊媳婦幫伊計算
    的等語（詳原審卷(一)第一九九頁）明確，足認系爭存證信函
    暨所檢附之票據說明及金額計算清單係被告寄提交予法院無
    訛。至告訴人於九十二年七月五日向臺北地院九十二年北簡
    字第一四三三號提出答辯狀補充證明書狀時所檢附之系爭存
    證信函係影本（詳該影卷第一一六至一二九頁），此亦經原
    審調閱臺北地院九十二年北簡字第一四三三號民事卷宗查核
    無訛，且觀諸該存證信函影本，係告訴人針對被告於臺北地
    院九十年度簡上字第五六四號所提出之存證信函提出說明，
    並影印附於該答辯狀內，此由該存證信函影本上有告訴人另
    以藍色原子筆註記、劃線說明，及蓋有告訴人騎縫章可證，
    故被告辯稱：系爭存證信函係林森木提給法院，伊事後閱卷
    後才發現云云，顯與事實不符。另系爭存證信函上蓋有「林
    慶珠」之印文一枚（見臺北地院九十年度簡上字第五六四號
    影卷第二一頁，如原審判決附件二之一所示），而觀諸前開
    民事卷宗內有關「林慶珠」之印文，與該附件二之一所示之
    印章型式、字體相同者，尚有臺北地院八十九年北簡字第一
    六三二三號卷宗內之八十九年十二月十八日、九十年二月二
    十三日、九十年六月十五日、九十年八月十三日送達證書及
    被告所提出之九十年四月十六日民事準備書狀（見臺北地院
    八十九年北簡字第一六三二三號影卷第八、四二、八二、八
    九、五八、五九頁反面），以及九十二年七月十四日答辯理
    由與陳報狀、九十二年十月三日民事答辯狀（見臺北地院九
    十二年度北簡字第一四三三號影卷第一六二、一九七頁），
    以及九十三年三月十一日民事上訴陳情狀（見臺北地院九十
    三年度簡上字第一五五號影卷第七九頁），其中九十年四月
    十六日民事準備書狀（見臺北地院八十九年北簡字第一六三
    二三號影卷第五八頁），係被告於該案九十年四月十六日言
    詞辯論庭當庭提出並由告訴人當庭簽收受該書狀之繕本，此
    有當日言詞辯論筆錄及該書狀上告訴人簽收可證（詳同卷第
    五五至五九頁反面）。至被告雖辯稱：該書狀不是伊出具的
    ，黎禮欽也沒有幫伊寫這份書狀云云（詳原審卷(一)第一九九
    頁），並於原審辯論終結後聲請傳喚證人黎禮欽云云（詳原
    審卷(一)第二二六頁）；然觀諸九十年四月十六日言詞辯論筆
    錄及被告提出之前開民事準備書狀、告訴人提出之民事答辯
    狀（詳臺北地院八十九年北簡字第一六三二三號影卷第五五
    至八０頁），可知被告及告訴人均係當庭分別提出前開書狀
    交對方收受至明，況被告於原審訊問時供稱：九十年簡上字
    第五六四號案件，黎禮欽幫伊寫書狀，伊把印章交給他，他
    跟伊說他是依據伊提供的匯款單，提起確認本票債權不存在
    ，他寫的狀紙伊有看過，伊有把印章交給他，委託他蓋，他
    提出的相關證據，伊有看過，一是告訴人借錢給伊而匯到帳
    戶的存款簿，二是伊還給告訴人的匯款單；該準備書狀上面
    林慶珠應該是伊蓋的，伊已經忘了，應該是伊蓋的；伊不爭
    執該準備書狀上的印章，是爭議存證信函的印章等語（詳原
    審卷(一)第九二、二０一頁反面），則被告猶執前開辯解，顯
    與事實不符，難以採信。則前開聲請調查傳喚證人黎禮欽，
    即無必要。又前開民事卷宗尚有其他「林慶珠」印文樣式，
    即另一型式、字體之小方型章，此有八十九年十二月十二日
    民事起訴狀（見臺北地院八十九年北簡字第一六三二三號影
    卷第六頁反面，如原審判決附件二之二所示）、九十年十一
    月民事補呈上訴理由狀、九十一年一月九日上訴理由狀（見
    臺北地院九十年度簡上字第五六四號影卷第一八至二０、二
    八頁），及九十二年二月十三日民事準備書狀（見臺北地院
    九十二年北簡字第一四三三號影卷第四九頁），及九十三年
    二月六日（該書狀誤載為「九十二年二月六日」）民事聲請
    通知證人狀、九十三年四月五日聲請閱卷狀、九十三年四月
    十五日聲請閱卷狀、九十三年五月三十一日民事上訴陳情補
    充證明答辯狀暨所附資料、民事聲請通知證人狀（見臺北地
    院九十三年度簡上字第一五五號影卷第五三、一六八、一七
    五、一七六至二四四、二七二至二八四、二九四至二九七頁
    ），以及另一型式、字體之方型章，此有九十一年十二月二
    十六日民事起訴狀（見臺北地院九十二年北簡字第一四三三
    號影卷第八頁，如原審判決附件二之三所示）及九十二年六
    月十三日民事聲請本票偽造請求鑑定狀（見臺北地院九十二
    年北簡字第一四三三號影卷第八六頁）。是於九十年十二月
    六日系爭存證信函提交法院之前，告訴人僅於九十年四月十
    六日收受前揭民事準備書狀繕本時始得知悉附件二之一所示
    之「林慶珠」印文樣式，然該民事準備書狀係繕本，苟告訴
    人以印文影本樣式請不知情之刻印人員以雷射方式復刻者，
    兩者之印文經專業機關鑑定仍可發現其中之差異；況經被告
    於偵查中提出「林慶珠」印章實物二枚供送鑑定，經法務部
    調查局以重疊比對、特徵比對方式鑑定結果認：臺北地院九
    十年度簡上字第五六四號卷附之存證信函上之「林慶珠」印
    文與「林慶珠」印章實物（一點七公分×一點七公分×六點
    八公分紙盒包裝）印文相同，而與「林慶珠」印章實物（一
    點五公分×一點五公分×六點零公分皮袋包裝）印文不同，
    此有法務部調查局九十三年十二月十四日調科貳字第０九三
    ００四二四一００號鑑定通知書一份在卷可證（見板橋地檢
    署九十三年度偵續字第二二五號影卷第一七九至一八二頁）
    。可見系爭存證信函上「林慶珠」印文確係被告所有之印章
    蓋用屬實。至被告辯稱：伊拿印章及存證信函給刻印章的老
    闆看，老闆說調查局不專業，這二個應該不一樣云云，然調
    查局為專業鑑定機關，該局人員受過專業的就筆跡、印文、
    指紋等鑑定受訓，並累積長期鑑定之資歷，且有專業機械儀
    器輔助鑑定，其鑑定有其可信性，被告上開質疑本屬無據。
    且本件業有上述之事證，足認告訴人並無被告所指偽刻「林
    慶珠」印章、偽造系爭存證信函之犯嫌。則系爭存證信函既
    係被告所提交予法院甚明，被告應知之甚詳，卻仍向板橋地
    檢署提出告訴人偽造私文書之告訴，足認其有意圖使告訴人
    受刑事追訴處罰之主觀犯意。
  (四)綜上所述，告訴人並無偽造Ａ、Ｂ本票及偽造「林慶珠」印
    章、偽造系爭存證信函，而係由被告親自簽發Ａ、Ｂ本票，
    且系爭存證信函上「林慶珠」印文確係被告所有之印章蓋用
    ，及系爭存證信函係由被告寄交予法院，被告對此顯然知悉
    ，卻為前開二次不實告訴之行為，其主觀上意圖使告訴人受
    刑事追訴至明。至被告於本院審理時先稱：存證信函的章是
    林森木偷我的印章去蓋的云云（詳本院卷第二七頁），後改
    稱：告訴人是偷刻我的印章云云（詳本院卷第四六頁反面）
    ，是被告供述前後有所不符，何者為真，已難判斷；況本件
    事證已明業如前述，則被告請求再送請鑑定云云（見本院卷
    第五二頁），核無必要，併予敘明。本案事證已臻明確，被
    告犯行堪以認定，自應依法論科。
二、按被告行為後，刑法部分修正條文於九十五年七月一日起生
    效施行（下稱現行刑法）；復參酌最高法院九十五年五月二
    十三日第八次刑事庭會議決議意旨，現行刑法第二條第一項
    之規定，係規範行為後法律變更所生新舊法律比較適用之準
    據法，於現行刑法施行後，應適用現行刑法第二條第一項之
    規定，為「從舊從輕」之比較。茲就本案新、舊法比較適用
    之結果敘明如下：有關數罪併罰之規定，依修正前刑法第五
    十一條規定：「數罪併罰，分別宣告其罪之刑，依左列各款
    定其應執行者：」其中第五款規定：「宣告多數有期徒刑者
    ，於各刑中之最長期以上，各刑合併之刑期以下，定其刑期
    。但不得逾二十年。」；而修正後刑法第五十一條第五款則
    規定：「宣告多數有期徒刑者，於各刑中之最長期以上，各
    刑合併之刑期以下，定其刑期。但不得逾三十年。」，比較
    結果，亦以修正前刑法第五十一條第五款之規定較有利於被
    告。
三、核被告所為，均係犯刑法第一百六十九條第一項之誣告罪。
    又就事實欄一、(一)部分，被告於九十二年四月十五日、同年
    六月三日，至基隆地檢署及板橋地檢署為前開誣告行為，係
    就同一事實所為，顯係於密接時、地接續為之，並侵害同一
    法益，為接續犯。另被告前後二次誣告行為，犯意各別，行
    為互殊，應予分論併罰。
四、原審經詳細調查，以被告罪證明確，適用上揭規定，並審酌
    被告僅因與告訴人間有借款之債權債務糾紛，為推免其民事
    責任，而誣指告訴人偽造有價證券、偽造私文書，其犯罪之
    動機、目的、手段實屬可議，且所生危害非輕，及其犯罪後
    仍飾詞否認犯行之態度，惟兼衡被告之智識程度、生活狀況
    等一切情狀，分別量處有期徒刑六月。又被告二次誣告犯罪
    時間在九十六年四月二十四日以前，並無中華民國九十六年
    罪犯減刑條例第三條所定不予減刑或第五條所定不得減刑之
    情形，應依同條例第二條第一項第三款之規定予以減其宣告
    刑，分別減為有期徒刑三月，併定其應執行刑為有期徒刑六
    月。核原審認事用法，並無不合，量刑亦屬允當。被告仍執
    陳詞，以否認犯行為由上訴，請求撤銷改判，為無理由，應
    予駁回。惟查被告前無因故意犯罪受有期徒刑以上刑之宣告
    ，有臺灣高等法院被告前案紀錄表一紙在卷可稽（見本院卷
    第一九頁），且斟酌被告之夫業已過世，子女無法照料被告
    之生活，其情可憫，本院認被告經此偵審程序及論罪科刑之
    宣告，應知所警惕，信無再犯之虞，因認對被告所宣告之刑
    以暫不執行為適當，爰併宣告緩刑四年，以勵自新。
據上論斷，應依刑事訴訟法第三百六十八條，刑法第七十四條第
一項第一款，判決如主文。
本案經檢察官陳國鳴到庭執行職務。
中    華    民    國   100    年    2     月    22    日
                  刑事第七庭    審判長法  官  陳憲裕
                                      法  官  游紅桃
                                      法  官  楊智勝
以上正本證明與原本無異。
如不服本判決，應於收受送達後10日內向本院提出上訴書狀，其
未敘述上訴之理由者並得於提起上訴後10日內向本院補提理由書
（均須按他造當事人之人數附繕本）「切勿逕送上級法院」。
                                      書記官  張玉如
中    華    民    國   100    年    2     月    23    日
附錄：本案論罪科刑法條全文
刑法第一百六十九條第一項：
意圖他人受刑事或懲戒處分，向該管公務員誣告者，處7 年以下
有期徒刑。
附表一：A、B本票
┌──┬─────┬──────┬──────┬─────┬─────────────┐
│編號│票      號│發   票   日│到   期   日│ 票面金額 │備          註            │
│    │          │            │            │（新臺幣）│                          │
├──┼─────┼──────┼──────┼─────┼─────────────┤
│ A  │NO.004108 │88年2月27日 │89年2月27日 │10萬元    │1.A 本票影本1紙 （板檢92偵│
│    │          │            │            │          │  9862影卷第5 頁反面）    │
│    │          │            │            │          │2.臺北地院89年票字第39430 │
│    │          │            │            │          │  號民事裁定1 份（板檢92偵│
│    │          │            │            │          │  9862影卷第10頁反面）    │
│    │          │            │            │          │3.臺北地院89年北簡16323 號│
│    │          │            │            │          │  確認本票債權不存在之訴：│
│    │          │            │            │          │  原告林慶珠之訴駁回      │
│    │          │            │            │          │4.臺北地院90年度簡上字第56│
│    │          │            │            │          │  4 號確認本票債權不存在之│
│    │          │            │            │          │  訴：上訴人林慶珠上訴駁回│
├──┼─────┼──────┼──────┼─────┼─────────────┤
│ B  │NO.004109 │90年3 月27日│88年4月27日 │10萬元    │1.B 本票影本（板檢92偵9862│
│    │          │            │            │          │  影卷第5頁反面）         │
│    │          │            │            │          │2.臺北地院91年票字第52323 │
│    │          │            │            │          │  號民事裁定1 份（板檢92偵│
│    │          │            │            │          │  9862影卷第11頁）        │
│    │          │            │            │          │3.臺北地院92年北簡1433號確│
│    │          │            │            │          │  認本票債權不存在之訴：原│
│    │          │            │            │          │  告林慶珠之訴駁回        │
│    │          │            │            │          │4.臺北地院93年度簡上字第15│
│    │          │            │            │          │  5 號確認本票債權不存在之│
│    │          │            │            │          │  訴：上訴人林慶珠上訴駁回│
└──┴─────┴──────┴──────┴─────┴─────────────┘